臺灣桃園地方法院小額民事判決
                                    110年度桃小字第896號
原      告  長鑫資產管理股份有限公司

法定代理人  潘代鼎  
訴訟代理人  楊家瀧  
            林家宇  
被      告  彭筱蘋（原名：彭慧娟）


上列當事人間請求清償債務事件，本院於民國110 年11月16日言
詞辯論終結，判決如下：
    主    文
原告之訴駁回。
訴訟費用新臺幣1,000元由原告負擔。
    事實及理由
一、原告主張：被告前向訴外人安泰商業銀行股份有限公司（下
    稱安泰銀行）申請信用卡使用，詎被告未依約履行繳款義務
    ，至民國95年5 月24日止，尚積欠新臺幣（下同）69,305元
    ，其中本金為61,763元（下稱系爭債權）。嗣安泰銀行於95
    年6 月23日將系爭債權暨從屬之一切權利讓與原告，並為登
    報公告，是原告依法已承受對被告系爭債權全部及其從屬之
    一切權利，且因被告於98年依消費者債務清理條例（下稱消
    債條例）更生時未將安泰銀行或原告之債權列入更生之債權
    人清冊，致原告未受合法通知而未能陳報債權，係不可歸責
    於原告，故依消債條例之規定，以債權計算至更生前1 日，
    依被告之更生方案內容計算，請求被告給付原告依清償計算
    後之賸餘之債務金額，爰依系爭消費借貸、債權讓與、消債
    條例第73條之法律關係提起本訴等語。並聲明：被告應給付
    原告25,705元，及自107 年12月21日起至清償日止，按週年
    利率5 ％計算之利息。
二、被告則以：被告已於98年間依法院裁定認可之更生方案履行
    ，原告未於前開更生程序中陳報系爭債權，自不得再以屬更
    生債權之系爭債權向被告請求，當時被告的債權人有很多家
    ，被告向財團法人金融聯合徵信中心（下稱聯徵中心）調資
    料，但資料上並無安泰銀行或原告的資料，且當時被告還有
    登報，本件是被告更生結束後2 年原告才通知，被告應不須
    再給付給原告積欠的費用等語，資為抗辯。並聲明：原告之
    訴駁回。
三、得心證之理由：
  ㈠按對於債務人之債權，於法院裁定開始更生或清算程序前成
    立者，為更生或清算債權。前項債權，除本條例別有規定外
    ，不論有無執行名義，非依更生或清算程序，不得行使其權
    利；更生方案經法院裁定認可確定後，除本條例別有規定外
    ，對於全體債權人均有效力；債務人依更生條件全部履行完
    畢者，除本條例別有規定外，已申報之債權未受清償部分及
    未申報之債權，均視為消滅。但其未申報係因不可歸責於債
    權人之事由者，債務人仍應依更生條件負履行之責，消債條
    例第28條、第67條第1 項前段、第73條第1 項分別定有明文
    。由是可知，於債務人依更生條件全部履行完畢後，債權人
    未申報之債權原則即視為消滅，僅例外於債權人就未申報債
    權具有「不可歸責事由」，例如債權人長期旅居國外、因案
    在監、或其他具體事實足認該債權人無從知悉應申報債權等
    情形時，債務人始應依更生條件負履行之責，而此不可歸責
    於債權人之事由，仍應由主張有利於己事實之債權人負舉證
    責任。
  ㈡原告主張安泰銀行對被告有系爭債權存在，安泰銀行將系爭
    債權讓與原告，並登報公告，業據原告提出債權計算書、信
    用卡申請資料、安泰商業銀行催收客戶欠繳明細清單、債權
    讓與證明書、95年8 月21日之民眾日報登報公告在卷為憑（
    見本院卷第5 至12頁），而被告主張其於98年11月3 日向本
    院具狀聲請更生，經本院於98年12月11日以98年度消債更字
    第375 號裁定自98年12月16日12時起開始更生，復經本院以
    98年度司執消債更字第262 號裁定認可更生方案確定，並已
    依更生條件屢行完畢等情，業據本院依職權調取上開更生卷
    宗確認無訛，且為原告所不爭執（見本院卷第3 頁反面），
    堪信為真實。而系爭債權既為被告經裁定開始更生前成立，
    自屬更生債權，依上說明，未於上揭更生程序申報債權之原
    告，即應就其有何不可歸責之事由，盡舉證之責。
  ㈢原告固主張被告於陳報債權人清冊時，僅依據向聯徵中心申
    請之資料向法院陳報，然該原告早已因債權讓與而為合法之
    債權人，被告明知原告為債權人，確未向法院陳報原告之債
    權，致原告因未獲通知而未遵期申報，自非可歸責於原告等
    語。經查：
  1.按消費者債務清理條例之制定，乃為使負債務之消費者得依
    該條例所定程序清理其債務，以調整其與債權人及其他利害
    關係人之權利義務關係，保障債權人之公平受償，謀求消費
    者經濟生活之更生，進而健全社會經濟之發展，此觀諸消費
    者債務清理條例第1 條規定即明。是該條例之立法目的，係
    使陷於經濟上困境之消費者，得分別情形依重建型債務清理
    程序（更生）或清算型債務清理程序（清算）清理債務，謀
    求經濟生活之重生機會。且衡以債務人多為經濟上高度弱勢
    ，對於財產之判斷與處分未達普遍之標準，難以期待債務人
    得單方面確知其全體債權人及債權內容並據以提出完整清冊
    。是於依消費者債務清理條例進行更生、清算程序時，除要
    求債務人申報債權人清冊之外，該條例第33條乃同時規定債
    權人亦有自己申報債權之義務。易言之，於謀求消費者經濟
    生活重生機會之立法目的下，債務人與債權人均有協同進行
    更生、清算程序之法律上義務，無由將申報債權之責任全數
    歸於債務人負擔，而僅以債務人未完全正確陳報債權乙事，
    即認債權人具有不可歸責之事由。
  2.聲請消債條例更生或清算時，債務人所得憑藉申報之債權人
    清冊資訊，無非係以聯徵中心所核發之債權人清冊及信用報
    告書，作為列載債權人清冊之依據，本件被告於聲請更生程
    序時，亦係以其向聯徵中心所調取之當事人綜合信用報告－
    債務清理條例前置協商專用債權人清冊、當事人查詢個人資
    料（信用報告）回覆書為其列載債權人清冊之依據，惟上開
    當事人綜合信用報告－債務清理條例前置協商專用債權人清
    冊並未列載安泰銀行或原告為債權人，另記載「依據消費者
    債務清理條例第151 條規定，債務人在聲請更生或清算時，
    應提出債權人清冊並以書面向最大債權金融機構請求協商債
    務清償方案。本項資訊係為協助債務人釐清並提出前揭債權
    人清冊之目的所建置」等文字，足見債務人實無從影響該清
    冊之正確性，難認被告以上開未列載安泰銀行、原告為債權
    人之當事人綜合信用報告－債務清理條例前置協商專用債權
    人清冊，作為向法院提出債權人清冊之依據，即謂被告有意
    向法院匿報本件債權。
  3.原告雖主張已依法為債權讓與之登報公告，被告自應知悉本
    件原告債權之存在。惟按非對話而為意思表示者，其意思表
    示，以通知達到相對人時，發生效力，民法第95條第1 項定
    有明文。次按以收購金融機構不良債權為目的之資產管理公
    司，其處理金融機構之不良債權，得依下列方式辦理：一、
    受讓金融機構不良債權時，適用第18條第3 項規定；金融機
    構為概括讓與、分次讓與或讓與資產負債，債權讓與之通知
    得以公告方式代之，承擔債務時免經債權人之承認，不適用
    民法第297 條及第301 條之規定，修正前金融機構合併法第
    15條第1 項第1 款、第18條第3 項定有明文。原告主張上開
    登報公告相當於對被告債權讓與之通知，惟依上開金融機構
    合併法之規定，僅是排除民法第297 條、第301 條之規定，
    使讓與人或受讓人無須通知債務人，僅須登報公告即發生債
    權移轉的效果，使債務人不得因未收到債權讓與的通知，主
    張債權移轉對其不生效力，然仍與本件被告實際上是否知悉
    債權讓與及本件債權之存在，仍有不同，且原告亦自承當時
    僅有登報，沒有實際寄送到被告的住址（見本院卷第42反面
    頁），自難僅以原告之登報公告即認被告知悉本件債權，而
    有故意匿報本件債權之情事。
  4.又原告之前手安泰銀行既為聯徵中心之會員，本應將被告積
    欠債務之資訊通報給予聯徵中心彙整，使相關人等可取得正
    確之資訊，如更生之債務人聲請更生時即可取得完足之債務
    資訊，否則若債權人不登錄該欠款資訊，嗣後又於債務人依
    更生條件履行完畢後再主張其未受有合法通知，無法陳報或
    補報債權，而主張其有不可歸責於己之事由使債務人再依更
    生條件履行，即不合理。故本件安泰銀行未將系爭債權登錄
    於聯徵中心，已有可歸責之處，原告依民法第299 條第1 項
    規定，亦繼受此可歸責事由。再者，原告為專業金融機構，
    且消債條例自97年4 月11日施行至今已逾10年，應無不知消
    債事件於司法院網站設有消債公告專區將每日各法院裁定開
    始更生程序或清算之最新動態皆詳細揭露，以利債權人得利
    用該消債公告專區查得是否有逾期繳款之債務人聲請更生或
    清算之資訊。若容任債權人輕易主張其有不可歸責於己之事
    由，則消債條例所定公告程序之效力勢將形同具文，亦與消
    債條例立法目的係鼓勵債務人利用更生或清算程序統一清理
    債務之本旨有違。
  5.準此，本件原告主張係因不可歸責於己之事由而未陳報系爭
    債權等情，並未舉客觀證據以實其說，自難遽為有利原告之
    認定。被告既依更生條件全部履行完畢，則依消債條例第73
    條第1 項前段規定，原告上開債權自已視為消滅，是原告主
    張得依債權讓與及消費借貸之法律關係，請求被告給付積欠
    之款項，即屬無據。
四、綜上所述，原告依消費借貸及債權讓與之法律關係請求被告
    給付原告被告應給付原告25,705元，及自107 年12月21日起
    至清償日止，按週年利率5 ％計算之利息，為無理由，應予
    駁回。
五、本件事證已臻明確，兩造其餘攻擊防禦及證據調查，經本院
    斟酌後，均與本案之判斷不生影響，爰毋庸一一審酌論列，
    併此敘明。
六、訴訟費用負擔之依據：民事訴訟法第78條。
中　　華　　民　　國　 110　　年　　12　　月　　3 　　日
                  桃園簡易庭  法  官  曾耀緯
以上為正本係照原本作成。
如不服本判決，應於送達後20日內，向本院提出上訴狀並表明上
訴理由，如於本判決宣示後送達前提起上訴者，應於判決送達後
20日內補提上訴理由書（須附繕本）。
如委任律師提起上訴者，應一併繳納上訴審裁判費。
中　　華　　民　　國　 110　　年　　12　　月　　3 　　日
                              書記官  張俊睿
附錄
一、民事訴訟法第436 條之24第2項：
    對於小額程序之第一審裁判上訴或抗告，非以其違背法令為
    理由，不得為之。
二、民事訴訟法第436條之25：
    上訴狀內應記載上訴理由，表明下列各款事項：
    （一）原判決所違背之法令及其具體內容。
    （二）依訴訟資料可認為原判決有違背法令之具體事實。
三、民事訴訟法第471 條第1 項：（依同法第436 條之32第2 項
    規定於小額事件之上訴程序準用之）
    上訴狀內未表明上訴理由者，上訴人應於提起上訴後二十日
    內，提出理由書於原第二審法院；未提出者，毋庸命其補正
    ，由原第二審法院以裁定駁回之。